臺灣臺北地方法院民事判決　　　　　　　　　　　　九十三年度訴字第一０五七號
　　原　　　告　甲○○
　　訴訟代理人　丁○○
　　訴訟代理人　劉岱音律師
　　複代理人　　林正隆律師
　　被　　　告　聯維有線電視股份有限公司
　　法定代理人　乙○○
　　訴訟代理人　周祝民律師
當事人間返還停車位等事件，本院於九十三年六月二十五日言詞辯論終結，判決如下
：
    主      文
被告應將坐落台北市○○區○○街二段九十一號地下三層，如附圖所示編號第二十八
號停車位（即榮耀爵市社區管理委員會編號第三十六號）騰空返還予原告。
被告應自民國九十三年一月二日起至返還前開停車位之日止，按月給付原告新台幣陸
仟陸佰元。
訴訟費用由被告負擔。
本判決於原告以新台幣貳拾捌萬貳仟佰拾肆元供擔保後，得假執行；被告如以新
臺幣捌拾肆萬柒仟元或同面額之華南商業銀行可轉讓定期存單為原告供擔保後，得免
予假執行。
    事實及理由
壹、原告主張：原告於民國九十二年十一月二十七日，以母親丁○○名義向丙○○購
    買台北市○○區○○段一小段三二八地號土地及其上建物，即門牌號碼長沙街二
    段九十一號六樓、六樓之一，及上開建物地下三層編號三十六號停車位（下稱系
    爭停車位）。原告已依約付清價款並於九十二年十二月三十一日辦理所有權移轉
    登記完畢，丙○○並於九十三年一月二日將上開停車位點交與原告。被告利用原
    告將車子開出之際，占有系爭停車位，並謂其有權占有使用系爭停車位，經丙○
    ○出面要求被告遷出系爭停車位，惟被告仍拒不返還，已妨害原告所有權之行使
    。爰依民法第一百八十四條第一項及第七百六十七條規定，侵權行為損害賠償之
    回復原狀、妨害除去請求權及所有物返還請求權，對被告請求將系爭停車位騰空
    並返還與原告。被告惡意無權占用系爭停車位，致使原告無法使用，因而受有損
    害，應依民法第一百七十九條規定，被告應自被告占有系爭停車位之日起迄遷讓
    日止，按月給付原告新臺幣（下同）六千六百元等語。並聲明：（一）被告應將
    系爭停車位騰空並返還予原告。（二）被告應自九十三年一月二日起至返還右開
    停車位之日止，按月給付原告六千六百元。（三）願供擔保，請准宣告假執行。
貳、被告則以：原告與丙○○之買賣契約為虛偽，系爭停車位有不定期租賃存在，被
    告並非無權占有，原所有人丙○○縱將所有權讓與原告，對租賃關係亦不生影響
    ，原告基於所有權請求被告遷讓於法不合。本件即使無租賃存在，被告使用車位
    ，至少基於借貸使用之法律關係，原所有人丙○○證人並未告知車位出售，即已
    大鎖鎖上被告車輛，致被告無法駛出，故被告並無故意過失侵害原告權利等語置
    辯。並聲明：
    （一）原告之訴及假執行之聲請駁回。（二）如受不利判決，願供現金或等值之
    華南商業銀行可轉讓定期存單為擔保，請准免為假執行之宣告。
參、兩造不爭執之事實：
（一）被告自八十七年間起即占有系爭停車位使用，惟自九十三年一月二十八日起，
      占用系爭停車位之車牌號碼九Ｃ─一七二七自用小客車被榮耀爵市社區管理委
      員加鎖。（被證二、被證四）
（二）台北市○○區○○段一小段三二八地號土地及其上建物，即門牌號碼長沙街二
      段九十一號六樓、六樓之一，已移轉登記為原告所有。
肆、得心證之理由：原告請求被告遷讓返還系爭停車位，被告則以其原告與原所有權
    人丙○○間之買賣契約為虛偽，並抗辯其與丙○○間就系爭停車位有租賃關係存
    在等語置辯。茲就兩造爭執點分述如下：
一、原告與丙○○就系爭停車位之買賣契約是否存在？
    原告主張其向丙○○購得系爭停車位，並已辦理移轉登記，已提出與所述相符之
    不動產買賣契約書、建物及土地所有權狀、土地謄本（原證一、原證二）等件為
    憑，被告抗辯前開買賣契約為虛偽，則未提出任何證據以實其說，自難採信，應
    認原告與丙○○間就系爭停車位之買賣契約為真實。
二、丙○○是否將系爭停車位出租予被告？原告得否請求被告返還系爭停車位？
（一）經查，依被告與丙○○間之房屋租賃契約第二條約定（本院九十一年度北簡字
      第二一四八三號卷原證一），租賃標的物之範圍為台北市○○街○段九十一號
      四樓，文義上並未包含系爭停車位在內。證人丙○○於本院言詞辯論時亦證稱
      未將系爭停車位出租予被告，並證稱：「八十七年我們搬進去時，因為我是擔
      任被告公司的董事長，我有四個車位，我只有一部車子，其他三個車位我沒有
      使用，我就方便而給我的幹部使用。使用時，包含我的車位，因為我是董事長
      ，所以車位管理費由他們付。三個車位沒有特定給誰用，客戶亦可以停，就是
      給公司使用。」（見本院五月二十一日筆錄），前開證言核與丙○○曾任被告
      公司董事長之事實相符，而公司負責人將私有財產借予公司使用情形亦非少見
      ，前開證言與事理相符，應屬可採。又被告占有使用系爭停車位期間，雖有繳
      納停車位管理費之事實（被證二），惟管理費由借用人或承租人給付均屬合於
      社會常情，故不能以前開事實，證明有租賃關係存在。依上事證，足認被告與
      丙○○就系爭停車位並無租賃關係存在，其占有使用系爭停車位係基於丙○○
      之同意，占有之權源為使用借貸關係。
（二）按建物使用借貸，與租賃關係並不相同，無民法第四百二十五條之適用，除法
      律別有規定或當事人另有特約外，對於其後取得建物所有權之人，並不當然繼
      續存在。被告占有系爭停車位之權源既為使用借貸，則原所有權人丙○○將系
      爭停車位所有權讓與原告後，被告不能以其占有權源對抗原告，原告自得本於
      所有人地位，請求被告遷讓返還系爭停車位。
（三）又被告占有使用系爭停車位，基於原所有人丙○○的同意，原為有權占有。嗣
      於九十二年十一月間，丙○○將系爭停車位出賣轉讓原告時，雖未通知被告，
      （見證人丙○○九十三年五月二十一日筆錄），故被告於當時就系爭停車位轉
      讓之事實，無從知悉，其仍占有系爭停車位，並無故意或過失。惟於九十三年
      一月二十八日，被告占用系爭停車位之車牌號碼九Ｃ─一七二七自用小客車被
      榮耀爵市社區管理委員會加鎖，並張貼車輛勸告通知單時起（見被證四），被
      告應已知悉或得以知悉無權占有之事實，因認被告自該時起占有使用系爭停車
      位，為有故意或過失之不法行為，原告亦得依侵權行為法律規定請求被告遷讓
      返還系爭停車位。
三、原告得否請求被告自九十三年一月二日起至返還系爭停車位止，按月給付六千六
    百元之不當得利？
（一）按不當得利之受領人，縱不知無法律上之原因，仍須將受領之利益返還。被告
      占有系爭停車位之始基於使用借貸關係，嗣後因原告受讓系爭停車位，被告繼
      續占有系爭停車位，已侵害原告所有權利益歸屬，並受有使用系爭停車位之利
      益，無論其是否知悉系爭停車位轉讓之事實，均應將因占有停車位所受利益返
      還原告。
（二）經查，原告主張被告占有使用系爭停車位所受利益，應以同大樓同一層次其他
      車位租金每月六千元（見原證三），以及管理費六百元（見被證二），為計算
      標準，應屬可採。故原告請求被告自九十三年一月二日起至返還系爭停車位之
      日止，按月給付原告六千六百元，自屬有據。
（三）被告雖以自九十三年一月二十八日起，占用系爭停車位之自用小客車被榮耀爵
      市社區管理委員會加鎖云云抗辯。惟查，將前開車輛被加鎖，係因被告無權占
      有系爭停車位使用，社區管理委員為強制其不再占用而為之管理行為，被告如
      欲將前開車輛駛離系爭停車位，應不受限制，被告此項抗辯，自非可採。
四、綜上所述，被告原依與丙○○間之使用借貸契約占有系爭停車位，惟前開占有權
    源不得對抗受讓人之原告，故被告於系爭停車位轉讓後仍占有使用系爭停車位為
    無權占有，並於知悉或得知悉前開讓與之事實之日起，侵害原告之所有權，原告
    自得本於民法第七百六十七條前段之所有物返還請求權、民法第一百八十四條第
    一項侵權行為法律規定，請求被告返還系爭停車位，不當得利之法律規定，請求
    被告按月給付相當於租金之不當得利。從而，原告請求被告應將系爭停車位騰空
    並返還予原告，及自九十三年一月二日起至返還系爭停車位之日止，按月給付原
    告六千六百元，為有理由，應予准許。
伍、假執行之宣告：
    原告、被告分別陳明願供擔保，為假執行及免假執行之宣告，均核無不合，茲酌
    定相當之擔保金額，予以准許。
陸、訴訟費用負擔之依據：民事訴訟法第七十八條。
中　　　華　　　民　　　國　　九十三　　年　　　七　　　月　　　七　　　日
                                        民事第五庭  法  官    張松鈞
正本係照原本作成
如對本判決上訴，須於判決送達後廿日內向本院提出上訴狀
中　　　華　　　民　　　國　　九十三　　年　　　七　　　月　　　七　　　日
                                                    書記官    黃媚鵑
附錄：
民事訴訟法第三百九十二條：
法院得宣告非經原告預供擔保，不得為假執行。
法院得依聲請或依職權，宣告被告預供擔保，或將請求標的物提存而免為假執行。
依前項規定預供擔保或提存而免為假執行，應於執行標的物拍定、變賣或物之交付前
為之。
